【裁判字號】    99,交聲,127
【裁判日期】    990721
【裁判案由】    交管條例聲異
【裁判全文】
臺灣板橋地方法院交通事件裁定         99年度交聲字第127號
原處分機關  交通部公路總局臺北區監理所蘆洲監理站
異  議  人
即受處分人  甲○○
上列異議人即受處分人因違反道路交通管理處罰條例案件，不服
交通部公路總局臺北區監理所蘆洲監理站中華民國98年12月17日
北監蘆字第裁46-1AD594978號裁決處分（舉發案號：臺北市政府
交通局98年2 月11日北市停管字第1AD594978 號），聲明異議，
本院裁定如下：
    主  文
原處分撤銷。
甲○○汽車駕駛人在設有禁止停車標誌之處所停車，處罰鍰新臺
幣陸佰元。
    理  由
一、原處分意旨略以：異議人即受處分人甲○○所有之車號A3E-
    083 號重型機車，於民國98年2 月6 日14時58分許，經人駕
    駛在臺北市○○街○ 段118 號前，因有「在設有禁止停車標
    誌之處所停車」之違規行為，經臺北市停車管理工程處稽查
    人員以科學儀器取得證據資料，由臺北市政府交通局製單對
    於該車所有人即異議人逕行舉發，並查證違規屬實，爰依道
    路交通管理處罰條例第56條第1 項第4 款規定裁處罰鍰新臺
    幣（下同）1 千2 百元。
二、異議意旨略以：異議人機車停放之處，並無禁止停車標誌，
    該處僅設有消防栓標誌，不符合裁決書所記「在設有禁止停
    車標誌之處所停車」之違規云云。
三、按汽車（包括機車）駕駛人停車時，有「在設有禁止停車標
    誌、標線之處所停車」情形者，處6 百元以上1 千2 百元以
    下罰鍰，道路交通管理處罰條例第56條第1 項第4 款定有明
    文。又汽車駕駛人之行為有「違規停車」、「經以科學儀器
    取得證據資料證明其行為違規」，當場不能或不宜攔截製單
    舉發者，得逕行舉發。上開逕行舉發，應記明車輛牌照號碼
    、車型等可資辨明之資料，以汽車所有人為被通知人製單舉
    發，同條例第7 條之2 第1 項第5 款、第7 款、同條第4 項
    規定明確。
四、本院判斷：
  (一)本件異議人即受處分人甲○○所有之車號A3E-083 號重型機
    車，於98年2 月6 日14時58分許，經人駕駛在臺北市○○街
    ○ 段118 號前之騎樓下停車，為臺北市停車管理工程處稽查
    人員以科學儀器拍攝照片取得證據資料，並由臺北市政府交
    通局製單對於該車所有人即異議人逕行舉發，指定應到案日
    期為98年3 月12日等情，此為異議人所不爭執，並有舉發通
    知單1 份、採證1 幀附卷可稽（見本院卷第16頁），應認屬
    實。
  (二)上開停車地點即臺北市○○街○ 段為單行道，該路段業經臺
    北市政府核定公告為西門町行人徒步區之範圍，且於單行道
    入口即武昌街2 段與昆明街口之明顯位置，設置禁制標誌1
    枚，以紅底白字清楚揭示「徒步區內禁止停車」，另以附牌
    說明「07:00-10:00 開放臨時停車」等情，亦有臺北市停車
    管理工程處99年5 月19日北市停管字第09933101400 號函送
    之現場照片2 幀、現場圖1 紙在卷足憑（見本院卷第22至24
    頁）。按所稱徒步區，係指經臺北市政府核定提供行人全日
    性或時段性使用之街道或其他步行空間，臺北市徒步區闢建
    及管理維護辦法第2 條定有明文。上開路段既已核定公告為
    徒步區○○街道及可供步行之騎樓空間，均應提供行人使用
    ，佐以現場所設標誌內容，顯見其街道及騎樓除自7 時起至
    10時止開放臨時停車外，其餘時段一律禁止停車甚灼。故而
    ，本件異議人所有之重型機車，於98年2 月6 日14時58分許
    停在上開地點，顯已違規。異議人所辯：現場並無禁止停車
    標誌云云，難認可採。
  (三)原舉發單位即臺北市政府交通局因而製單對於該機車所有人
    即異議人逕行舉發，指定應到案日期為98年3 月12日，經付
    郵寄出舉發通知單，向異議人之住所即臺北縣三重市○○街
    65號3 樓為送達結果，於98年2 月16日發單招領無著退件之
    後，郵政機關以未獲會晤本人亦無受領文書之同居人、受僱
    人或應送達處所之接收郵件人員，遂於同年3 月23日將上開
    舉發通知單寄存於送達地之郵政機關即臺北縣三重郵局，並
    作送達通知書兩份，一份粘貼於應受送達人門首，另一份置
    於應送達處所信箱或適當位置，而完成送達程序，此有退郵
    信封及送達證書影本各1 紙可參（見本院卷第17、18頁）。
    是本件舉發通知單之送達程序，於法亦無不合。
  (四)惟查：本件舉發通知單縱於寄存郵局之時即98年3 月23日起
    發生合法送達之效力，但依該舉發通知單上所載，異議人應
    到案日期為98年3 月12日，參以本件係逕行舉發案件，異議
    人顯然無法於本件舉發通知單上所載應到案日期前，自行到
    案陳述不服舉發意見或繳納罰鍰，原處分機關既未給予異議
    人於指定期限內自動到案之機會，竟遽對異議人裁處最高額
    之罰鍰，難認無疵誤可指。
五、結論：本件異議人所辯固無理由，惟原處分機關所為之裁決
    處分既有上揭違失，即屬無從維持，應由本院將原處分撤銷
    ，並逕依道路交通管理處罰條例56條第1 項第4 款及違反道
    路交通管理事件統一裁罰基準表所定之標準，自為裁定如主
    文第二項所示，以期適法。
六、依道路交通管理處罰條例第87條第2 項，道路交通案件處理
    辦法第20條，裁定如主文。
中    華    民    國    99    年    7     月    21    日
                  交通法庭  法  官  朱嘉川
以上正本證明與原本無異。
如不服本裁定應於送達後5 日內向本院提出抗告狀。
                            書記官  陳聖儒
中    華    民    國    99    年    7     月    21    日

司法院資訊處製作；財團法人民間司法改革基金會備份。
